【裁判字號】    99,消債更,41
【裁判日期】    991007
【裁判案由】    更生事件
【裁判全文】
臺灣臺北地方法院民事裁定            99年度消債更字第41號
聲  請  人
即債務人    甲○○
上列當事人因消費者債務清理事件聲請更生，本院裁定如下：
    主  文
聲請駁回。
聲請費用由聲請人負擔。
    理  由
一、按債務人與金融機構協商成立者，不得聲請更生或清算，但
    因不可歸責於己之事由，致履行顯有重大困難者，不在此限
    ；本條例施行前，債務人依金融主管機關協調成立之中華民
    國銀行公會會員辦理消費金融案件無擔保債務協商機制與金
    融機構成立之協商，準用前項之規定，消費者債務清理條例
    第151 條第5項、第6項分別定有明文。據此，按依債務人與
    金融機構協商成立者，除非因不可歸責於己之事由，致履行
    顯有重大困難，否則不得聲請更生或清算，同條例第151 條
    第5 項規定意旨甚明。是債務清償方案成立後，固由債務人
    按其條件履行，惟需於其後發生情事變更，在清償期間收入
    或收益不如預期，致該方案履行困難甚或履行不能，因不可
    歸責於己，始能聲請更生或清算。此項規定旨在避免債務人
    任意毀諾已成立之協商，濫用更生或清算之裁判上債務清理
    程序，蓋以債務清償方案係經當事人行使程序選擇權所為之
    債務清理契約，債務人應受該成立之協議所拘束。
二、本件聲請意旨略以：聲請人因負債高達新臺幣（下同）1,68
    3,817元，聲請人確有無法清償之情事，並依消費者債務清
    理條例第151條，前於民國98年5月與最大債權銀行香港商香
    港上海豐銀行股份有限公司（以下稱豐銀行）成立前置
    協商，分174期清償約定每月償還11,157元，惟聲請人任職
    味全食品公司，平均每月薪資收入約26,000元，除自己生活
    支出外，尚須撫養次女雷竺恩，而配偶雷有智目前也在聲請
    更生中，前協商還款金額實在無法負擔，致使聲請人無法履
    行協商協議，爰依消費者債務清理聲請更生等情。
三、經查：
(一)聲請人前於98年5月間與債權銀行達成分期還款債務協商，
    自98年6月10日起，分174期，年利率為2％，每期攤還11,15
    7元，並經本院民事庭以98年度消債核字第11508號裁定予以
    認可在案，有上開協議書、前置協商申請書及裁定在卷可稽
    。
(二)按債務人係依自己之清償能力，與債權人協商按月分期清償
    之金額，在未受強暴、脅迫或詐欺情形下，所達成之協商，
    如事後基本條件未因情事變更，即不得主張不可歸責於己之
    事由，致履行顯有重大困難。經查，聲請人於協商當時既同
    意按月清償11,157元，應係衡量客觀因素所為之決定，而本
    件聲請人目前仍有固定工作收入，可認聲請人並無不可歸責
    於己之事由而發生明顯的重大收入遽減及中斷之情節導致履
    行協商條件顯有重大困難，故其事後若因薪資收入不能支應
    生活支出及協商條件，致未能履行協商義務，與前開非可歸
    責於己之事由之要件不符。再者，債務清償方案成立後，固
    由債務人按其條件履行，惟需於其後發生情事變更，在清償
    期間收入或收益不如預期，致該方案履行困難甚或履行不能
    ，因不可歸責於己，始能聲請更生或清算，此項規定旨在避
    免債務人任意毀諾已成立之協商，濫用更生或清算之裁判上
    債務清理程序，蓋以債務清償方案係經當事人行使程序選擇
    權所為之債務清理契約，債務人應受該成立之協議所拘束；
    債務人既已與金融機構協商成立，如認該協商方案履行有其
    他不適當情形，自仍應再循協商途徑謀求解決，縱使聲請人
    就協商結果毀諾，但非不得應經由個別債權銀行協商程序以
    求適當履債，應無逕行聲請本件債務更生之必要性。綜上，
    本件聲請要件「非可歸責於己之事由致履行顯有重大困難」
    之要件不備，又屬無從補正，依首揭條文之意旨，自應駁回
    其更生之聲請。
中    華    民    國    99    年    10    月     7    日
              民事第二十二庭法      官  劉亭柏
上為正本係照原本作成
如不服本裁定，應於裁定送達後10日內，以書狀向本院提出抗告
，並繳納抗告費新臺幣1千元
中    華    民    國    99    年    10    月     7    日
                            書  記  官  黃繡琴

司法院資訊處製作；財團法人民間司法改革基金會備份。
